【裁判字號】    99,交聲,738
【裁判日期】    990902
【裁判案由】    聲明異議
【裁判全文】
臺灣彰化地方法院交通事件裁定         99年度交聲字第738號
原處分機關  交通部公路總局臺中區監理所彰化監理站
異  議  人
即受處分人  甲○○
上列受處分人因違反道路交通管理處罰條例案件，對於交通部公
路總局臺中區監理所彰化監理站民國99年6 月22日所為之裁決（
彰監四字第裁64-HD0000000號），聲明異議，本院裁定如下：
    主  文
異議駁回。
    理  由
一、原處分意旨略以：異議人即受處分人陳偉杉於民國99年5 月
    18日駕駛車牌號碼7GE-889 號重型機車，在臺中縣太平市○
    ○路○ 段100 巷口，因「駕車行經有燈光號誌管制之交岔路
    口闖紅燈」之違規，為員警予以攔停並掣單舉發，爰依道路
    交通管理處罰條例第53條第1 項規定裁處罰鍰新臺幣（下同
    ）1800元，並依同條例第63條第1 項記違規點數3 點等語。
二、異議意旨略以：異議人於99年5 月18日駕駛車號7GE-889 號
    機車行經臺中縣太平市○○路○ 段與中山路2 段100 巷口時
    ，係於該路口黃燈時行駛通過，且舉發員警自中山路2 段10
    7 巷口之自小客車後方跳出攔停，是否能清楚目睹異議人通
    過停止線之情形應有疑義，況員警亦未以攝影器材蒐證後提
    出證據，為此聲明異議，請求撤銷原處分等語。
三、按汽車駕駛人，行經有燈光號誌管制之交岔路口闖紅燈者，
    處新臺幣1800元以上5400元以下罰鍰，道路交通管理處罰條
    例第53條第1 項有明文規定；違反前揭之規定者，並依同條
    例第63條第1項第3款之規定，記違規點數3 點。
四、經查：
（一）本件異議人於上開時、地，駕駛上開重型機車，因闖紅燈
      左轉之違規，為臺中縣警察局太平分局員警當場攔停掣單
      舉發等情，有中縣警交字第HD0000000 舉發違反道路交通
      管理事件通知單1 份在卷可稽。此外，證人即本件舉發員
      警林志誠於本院具結證稱：伊當日與副主管於下午16時至
      18時一同在臺中縣太平市○○路○ 段107 巷口值勤，距中
      山路100 巷之巷口僅約50至70公尺，且當天伊站的位置可
      以清楚看見中山路2 段100 巷口之情形，伊當天看到異議
      人的機車通過停止線時已經是紅燈了，而且伊於執行攔檢
      闖紅燈之違規車輛勤務時並不會在燈號剛變換時就將通過
      紅燈的車攔下，都是燈號變換後一段時間才會攔下，以避
      免爭議等語（見本院99年8 月18日訊問筆錄），參酌員警
      執行公務時，本身即受有行政懲處責任之監督，且其到庭
      具結作證，更係以刑事責任擔保其證言之真實性，本件舉
      發員警既已到庭就當時所見情形證述綦詳，並無何違常理
      之處，而其與異議人並不認識，彼此間亦無任何嫌隙，當
      不至甘冒涉犯偽證罪之風險，蓄意構陷異議人，本院就其
      前開證言又查無顯著瑕疵或與事實不符之處，是其證述應
      值採信。且按交通員警舉發違反道路交通管理處罰條例所
      列之違規事實，本質上為行政處分，係公務員基於職務上
      權力，依法就特定之具體事件所為具公法上效果之單方行
      政行為，基於公務員為公法上行為具有公信力之原則，該
      行政行為當可被推定為真正，其據以依法處分之事實認定
      亦為正確無誤，此公信原則，乃立法者賦予行政機關制定
      違反道路交通事件統一裁罰標準及處理細則，使執勤警員
      得當機處分，以維護交通秩序、安全之行政目的，本不得
      由異議人空言任意質疑行政處分之公信力。
（二）另異議人雖辯稱員警並未直接以攝影器材採證云云，惟交
      通警察依職權當場舉發交通違規，本即係其依法執行公權
      力之行為，而其證述亦為證據方法，並不以科學證據為必
      要，員警於舉發交通違規時，利用攝影機或數位攝影機為
      蒐證，係為補強其舉證之正確性，並非無攝影機或數位攝
      影機之紀錄即可推論警員之舉發有誤，或認其事後之證述
      為不可採。況駕駛人是否闖紅燈，其所需之舉證狀態稍縱
      即逝，除設有感應照相之路口外，事後無法還原現場狀態
      ，職是，本件雖以目測舉發而無違規錄影帶或照片等證據
      資料另為佐證，然案發當時之現場值勤警員亦不失為可資
      證明之證人身分，該警員林志誠既已到庭具結證述如上，
      已足認異議人確有闖紅燈之違規事實，本件異議人當不能
      僅以舉發之警察機關事後未能提出蒐證之錄影紀錄，即認
      本件並無證據足資證明其有上開違規之行為。
四、綜上，異議人上開所辯均非足採，異議人確有在前揭時、地
    駕駛機車闖紅燈之違規行為，洵堪認定。原處分機關援引前
    開規定，裁處異議人罰鍰1800元，並記違規點數3 點，於法
    並無違誤。本件異議為無理由，應予駁回。
據上論斷，應依道路交通管理處罰條例第87條第2 項，道路交通
案件處理辦法第19條，裁定如主文。
中    華    民    國    99    年    9     月     2    日
                       交通法庭       法  官  江彥儀
以上正本證明與原本無異。
如不服本裁定，應於裁定送達後5日內向本院提出抗告狀（須附
繕本）。
中    華    民    國    99    年    9     月     2    日
                                      書記官  黃明慧

司法院資訊處製作；財團法人民間司法改革基金會備份。
